臺灣高等法院高雄分院刑事裁定
111年度抗字第178號
抗  告  人  
即 受 刑人  吳文斌



上列抗告人因聲請定其應執行刑案件，不服臺灣屏東地方法院中
華民國111年5月5日裁定(111年度聲字第190號)，提起抗告，本
院裁定如下：
    主  文
抗告駁回。
    理  由
一、本件抗告意旨略以：抗告人即受刑人吳文斌（下稱抗告人）
    因犯如附表所示之罪共30罪，經原審定執行刑有期徒刑13年
    6月，惟法院於酌定執行刑時，應體察法律恤刑之目的，為
    妥適之裁量，俾符合實質平等原則，否則有悖於公平正義，
    即有裁量權行使不當之違失。本件抗告人所犯係侵害他人財
    產法益之竊盜行為，以及施用毒品自戕行為，且罪質相同，
    自應酌情而定應執行刑，原裁定定刑有期徒刑13年6月，顯
    然未斟酌上述各罪之關連性、同一性，其刑度顯然超過其行
    為之不法內涵，而與刑罰之公平性似有悖反，亦有過重之情
    ，爰提起抗告，請求撤銷原裁定，更為適法而從輕之量刑
　　等語。
二、按裁判確定前犯數罪者，併合處罰之，但有下列情形之一者
    ，不在此限：一、得易科罰金之罪與不得易科罰金之罪；二
    、得易科罰金之罪與不得易服社會勞動之罪；三、得易服社
    會勞動之罪與不得易科罰金之罪；四、得易服社會勞動之罪
    與不得易服社會勞動之罪。前項但書情形，受刑人請求檢察
    官聲請定應執行刑者，依第51條規定定之。又數罪併罰，有
    二裁判以上者，依刑法第51條之規定，定其應執行之刑。宣
    告多數有期徒刑者，於各刑中之最長期以上，各刑合併之刑
    期以下，定其刑期，但不得逾30年。刑法第50條、第51條第
    5款、第53條分別定有明文。
三、數罪併罰，應依分別宣告其罪之刑為基礎，定其應執行刑，
    此觀刑法第51條規定自明。故一裁判宣告數罪之刑，雖曾經
    定其執行刑，但如再與其他裁判宣告之刑定其執行刑時，前
    定之執行刑當然失效，仍應以其各罪宣告之刑為基礎，定其
    執行刑，不得以前之執行刑為基礎，以與裁判宣告之刑，定
    其執行刑。故數罪併罰如何定其應執行刑，應由法院視個案
    具體情節之不同，以其各罪所宣告之刑為基礎，本其自由裁
    量之職權，依刑法第51條所定方法為之（最高法院101年度
    台非字第351號判決意旨參照）。又法律上屬於自由裁量事
    項，尚非概無法律性之拘束，在法律上有其外部界限及內部
    界限；前者法律之具體規定，使法院得以具體選擇為適當裁
    判，此為自由裁量之外部界限；後者法院為自由裁量時，應
    考量法律之目的，法律秩序之理念所在，此為自由裁量之內
    部界限；法院為裁判時，二者均不得有所踰越；在數罪併罰
    而有二裁判以上，應定其應執行刑之案件，法院所為刑之酌
    定，固屬自由裁量事項，然對於法律之內、外部界限，仍均
    應受其拘束（最高法院99年度台非字第207號判決、102年度
    台抗字第1110號裁定意旨參照）。另數罪併罰中之一罪，依
    刑法規定得易科罰金，若因與不得易科之他罪併合處罰結果
    而不得易科罰金時，原可易科部分所處之刑，自亦無庸為易
    科折算標準之記載（司法院大法官會議解釋第144、679號解
    釋參照）。
四、原裁定以受刑人因犯如附表所示之竊盜等30罪，先後經法院
    以判決判處如附表所示之刑，且於如附表所示日期分別確定
    ，其中如附表編號2至6所示之罪，曾經原判決定應執行有期
    徒刑2年4月確定；如附表編號7至11所示之罪，曾經原判決
    定應執行有期徒刑1年2月確定；如附表編號13至18所示之罪
    ，曾經原判決定應執行有期徒刑4年2月確定；如附表編號29
    至30所示之罪，曾經原判決定應執行有期徒刑6月確定等情
    ，有臺灣高等法院被告前案紀錄表及相關刑事判決書在卷可
    稽。又受刑人業於民國111年1月26日向檢察官聲請就附表所
    示各罪定應執行刑，此有受刑人聲請書在卷為憑。從而，本
    件聲請核與上開規定要無不合，應予准許。而數罪併罰之定
    應執行之刑，係出於刑罰經濟與責罰相當之考量，並非予以
    犯罪行為人或受刑人不當之利益，為一種特別的量刑過程，
    相較於刑法第57條所定科刑時應審酌之事項係對一般犯罪行
    為之裁量，定應執行刑之宣告，乃對犯罪行為人本身及所犯
    各罪之總檢視，除應考量行為人所犯數罪反應出之人格特性
    ，並應權衡審酌行為人之責任與整體刑法目的及相關刑事政
    策，在量刑權之法律拘束性原則下，依刑法第51條第5款之
    規定，採限制加重原則，以宣告各刑中之最長期為下限，各
    刑合併之刑期為上限，但最長不得逾30年，資為量刑自由裁
    量權之外部界限，並應受法秩序理念規範之比例原則、平等
    原則、責罰相當原則、重複評價禁止原則等自由裁量權之內
    部抽象價值要求界限之支配，使以輕重得宜，罰當其責，俾
    符合法律授與裁量權之目的，以區別數罪併罰與單純數罪之
    不同，兼顧刑罰衡平原則；個案之裁量判斷，除非有全然喪
    失權衡意義或其裁量行使顯然有違比例、平等諸原則之裁量
    權濫用之情形，即不得任意指其為違法或不當。本件抗告人
    所犯如附表所示計30罪（各罪刑度詳如附表所載），所處有
    期徒刑合計為17年；而附表編號1所處之有期徒刑分別為1年
    ，加計附表編號2至6所定之執行刑有期徒刑2年4月，附表編
    號7至11所定之執行刑有期徒刑1年2月，附表編號12所處之
    有期徒刑分別為10月，附表編號13至18所定之執行刑有期徒
    刑4年2月，附表編號19、20、21、22、23、24、25、26、27
    、28所處之有期徒刑分別為3月、2月、2月、2月、4月、10
    月、10月、1年3月、5月、1年，再加計附表編號29至30所定
    之執行刑有期徒刑6月，合計亦達15年5月。經核原裁定定其
    應執行刑為有期徒刑13年6月，並未逾越刑法第51條第5款之
    規定。
五、原審再審酌受刑人所犯如附表編號1至11、13至17、19至20
    、22、25、29至30所示之罪，均係犯竊盜罪；如附表編號12
    、18、24所示之罪，均係犯施用第一級毒品罪；附表編號21
    、23、26、27、28所示之罪，分別係犯由自動付款設備取財
    罪、行使偽造私文書罪、持有第一級毒品純質淨重10公克以
    上罪、過失傷害罪、肇事逃逸罪，考量前開各罪之犯罪時間
    為107年2月16日至108年10月4日之間，相隔約1年8個月、犯
    罪之性質、法律所規定範圍之外部性界限，及比例原則、公
    平正義原則之規範，謹守法律秩序之理念，體察法律之規範
    目的，使其結果實質正當，合於裁量之內部性界限，並依限
    制加重原則、罪責相當及受刑人復歸社會之可能性而定其應
    執行刑，核屬適當，且無違反自由裁量之內部界限或濫用其
    職權可言，亦無全然喪失權衡意義或其裁量行使顯然有違比
    例、平等諸原則之裁量權濫用之情形，亦難謂有侵害抗告人
    原本已有之權益。抗告意旨，指摘原裁定違法不當，並無理
    由，應予駁回。
據上論結，應依刑事訴訟法第412條，裁定如主文。
中　　華　　民　　國　　111 　年　　7 　　月　　4 　　日
                  刑事第十庭    審判長法  官  陳中和
                                      法  官  陳松檀
                                      法  官  任森銓
以上正本證明與原本無異。
如不服本裁定應於送達後5日內向本院提出抗告狀。
中　　華　　民　　國　　111 　年　　7 　　月　　4 　　日
　　　　　　　　　　　　　　　　　　　書記官  謝佳育